【裁判字號】    90,台上,7373
【裁判日期】    901206
【裁判案由】    違反毒品危害防制條例
【裁判全文】
最高法院刑事判決                                九十年度台上字第七三七三號
    上訴人  甲○○
右上訴人因違反毒品危害防制條例案件，不服台灣高等法院台南分院中華民國九十年
九月十九日第二審判決（九十年度上訴字第八九○號，起訴案號：台灣台南地方法院
檢察署八十九年度偵字第九二八二號），提起上訴，本院判決如左：
    主  文
原判決撤銷，發回台灣高等法院台南分院。
    理  由
本件原判決認定上訴人甲○○係以劉三傳為首之販毒集團成員，與劉三傳、張昭偉等
人，基於販賣第一級毒品海洛因營利之共同犯意，上訴人並基於概括犯意，於民國八
十九年七月十五日，由上訴人依劉三傳之囑咐，指示張昭偉至郭敏華位於高雄市○○
區○○路三七九號四樓之三之住處，以第一級毒品海洛因磚一塊（毛重三百四十七公
克，淨重三百十五公克，驗餘淨重三百零五公克），新台幣（下同）五十五萬元之代
價，販賣與郭敏華（另案由台灣高雄地方法院檢察署偵辦）。上訴人販入該塊海洛因
磚之價格為五十二萬五千元，而從中牟得不法利益二萬五千元。嗣因郭敏華販賣毒品
海洛因經警方循線查獲，得知上情，乃要求郭敏華配合查緝上訴人。郭敏華隨即打電
話予上訴人，佯稱要再購買一塊海洛因磚，上訴人遂承同上販賣毒品海洛因之犯意，
於八十九年八月七日下午四時四十分許，先至高雄市○○○路瑜泉冰果室內，以五十
二萬五千元之價格，向香港綽號「小龍」真實姓名不詳之成年男子，委派在台手下徐
于婷之弟徐獅雄（另案起訴）及澳門籍吳立彬（另案起訴），購得海洛因磚一塊（淨
重三百四十八點三四公克）。並於當日下午五時三十分許，上訴人持上開海洛因磚前
往高雄市○○○路二二七號蘭卡威咖啡館內，欲販賣予郭敏華時，為警當場查獲，並
起出海洛因磚一塊。上訴人被警查獲後，自動供出毒品來源，並配合警方辦案，分別
查獲徐獅雄及澳門籍男子吳立彬共同持交海洛因磚二塊（淨重六百八十九點七三公克
，純度百分之七十三點七八，純質淨重五百零八點八八公克），欲以一百零五萬元之
價格販賣予上訴人，並扣得上開毒品海洛因磚二塊；及馬瑞明（另案起訴）持有之毒
品海洛因磚六十四小包合計淨重一千三百六十七‧五五公克，欲販賣予上訴人時為警
查獲，並扣得上開毒品海洛因等情。因而撤銷第一審判決，改判論處上訴人共同連續
販賣第一級毒品罪刑，固非無見。
惟查：(一)原判決認定上訴人係以劉三傳為首之販毒集團成員，與劉三傳、張昭偉等人
，基於販賣第一級毒品海洛因營利之共同犯意，由上訴人依劉三傳之囑咐，指示張昭
偉持海洛因磚一塊販賣予至郭敏華等情。但原判決認定上訴人係劉三傳販毒集團成員
，與劉三傳、張昭偉等人有販賣第一級毒品之共同犯意聯絡之事實，於理由內僅引用
上訴人之自白為論罪之唯一依據，並未調查其他必要之證據，以察其與事實是否相符
，遽採為裁判之基礎，自屬於法有違。(二)按法院採為判決基礎之證據，依法應於辯論
終結前踐行調查程序，並予被告以辯解之機會，否則未經踐行調查程序，遽採為論罪
之證據，自屬違法。原判決採取內政部警政署刑事警察局鑑驗通知書為論處上訴人之
犯罪證據之一，但依原審審判筆錄之記載，此部分證據資料並未於審理時踐行調查程
序，予上訴人以辯解之機會，遽採為上訴人論罪之依據，自屬違法。(三)原判決認定上
訴人指示張昭偉持第一級毒品海洛因磚一塊販賣與郭敏華之事實，於理由內係引用郭
敏華於警訊之供述為論罪之依據之一。但依郭敏華於警訊時供稱：「（妳這些海洛因
毒品從何得？）甲○○交由綽號阿偉之男子，於八十九年七月十五日左右，拿至我住
處寄藏於櫥櫃內，叫我找買主賣掉，但是我不敢販賣毒品，就任由阿偉先寄放，等改
天甲○○來時，我再以找不到買主的藉口，將海洛因毒品還給他」等語（見八十九年
度偵字第九二八二號卷第四頁背面）。郭敏華僅供稱受託寄藏，並未言及買賣。原判
決認定之事實與引用之證據資料不相符合，自有證據上理由矛盾之違法。(四)上訴人於
原審主張因其配合檢察官查緝毒品來源而查獲徐獅雄、吳立彬、馬瑞明三人販賣毒品
，檢察官同意依證人保護法第十四條第一項之規定減輕或免除其刑等語（見原審卷第
一○七頁），原判決對此有利於上訴人之主張，何以不能採取，並未敘明其理由，自
有判決不備理由之違法。上訴意旨執以指摘原判決不當，非無理由，應認有發回更審
之原因。
據上論結，應依刑事訴訟法第三百九十七條、第四百零一條，判決如主文。
中      華      民      國     九十     年     十二     月      六      日
                              最高法院刑事第七庭
                                  審判長法官  吳  雄  銘
                                        法官  池  啟  明
                                        法官  石  木  欽
                                        法官  吳  三  龍
                                        法官  王  居  財
      右正本證明與原本無異
                                              書  記  官
中      華      民      國     九十     年     十二     月      十      日


司法院資訊處製作；財團法人民間司法改革基金會備份。
